臺灣高等法院高雄分院刑事判決　　　　 94年度上易字第680號
上　訴　人　臺灣高雄地方法院檢察署檢察官
被　　　告　乙○○
上列上訴人因被告詐欺案件，不服臺灣高雄地方法院94年度易字
第499 號中華民國94年8 月18日第一審判決（起訴案號：臺灣高
雄地方法院檢察署93年度偵字第1143號），提起上訴，本院判決
如下：
    主  文
上訴駁回。
    理  由
一、公訴意旨略以：被告乙○○於民國91年3 、4 月間，受告訴
    人銓皇純水器有限公司（下稱銓皇公司）委託販賣純水器馬
    達、變壓器線材等一批，詎被告乙○○竟基於意圖為自己不
    法所有之概括犯意，自同年9 月間起，先後向浚清企業股份
    有限公司（下稱浚清公司）佯稱銓皇公司欲訂購價值共約新
    台幣（下同）100 萬元之濾芯3 批，致浚清公司陷於錯誤，
    陸續將上開貨品依被告乙○○之指示分別寄送至被告乙○○
    位於高雄市○○路185 號4 樓住處及佳津開發有限公司（下
    稱佳津公司）所經營位於屏東市○○○路33巷30號之營業處
    所，嗣銓皇公司收到浚清公司之發票及請款單後，始查悉上
    情。經銓皇公司告訴，認被告乙○○觸犯刑法第339 條第 1
    項之詐欺取財罪嫌。
二、公訴人認被告乙○○觸犯刑法第339 條第1 項之詐欺取財罪
    嫌，係以銓皇公司負責人甲○○指訴該公司並未同意或授權
    被告以銓皇公司名義進貨，且證人即浚清公司業務主任曾國
    順於偵查中證稱被告以銓皇公司名義向浚清公司訂購價值共
    約100 萬元之濾芯3 批等語，及佳津公司寄發予被告之郵局
    存證信函影本、浚清公司開立之發票及銷貨單影本在卷可憑
    為論據。訊據被告固坦承自91年9 月間起，以銓皇公司名義
    向浚清公司訂購價值共約100 萬元之濾芯3 批，並指定將該
    貨物寄送至佳津公司等地之事實不諱，惟否認有何詐欺犯行
    ，辯稱：「我與告訴人銓皇公司合夥，甲○○出資設立公司
    ，由我跑業務（勞務出資）為合夥，業務內容為接洽訂單、
    採購材料而轉售，販賣濾水器馬達、濾芯等物，銓皇公司亦
    印製名片供我使用，我以銓皇公司名義向浚清訂購濾芯後，
    浚清公司於出貨時，有跟銓皇公司聯繫，且銓皇公司亦以我
    名義之支票做為貨款支付給浚清公司，我也有將出售該批濾
    芯的貨款交回給銓皇公司，並沒有詐欺浚清或銓皇公司，乃
    因跳票，而引發本件的糾紛。」等語。
三、按犯罪事實應依證據認定之，無證據不得認定犯罪事實，又
    不能證明被告犯罪者，應諭知無罪之判決，刑事訴訟法第15
    4 條第2 項、第301 條第1 項定有明文。又按刑事訴訟法上
    所謂認定犯罪事實之證據，係指足以認定被告確有犯罪行為
    之積極證據而言，如未能發現相當證據或證據不足以證明，
    自不能以推測或擬制之方法，以為裁判基礎，最高法院29年
    上字第3105號及40年台上字第86號分別著有判例；又認定不
    利於被告之事實，須依積極證據，茍積極證據不足為不利被
    告之認定時，即應為有利於被告之認定，更不必有何有利之
    證據，最高法院30年上字第816 號判例參照。而告訴人之告
    訴，本以使被告受刑事訴追或處罰為目的，故其陳述是否與
    事實相符，自應調查其他證據，以資審認，尚不能僅憑告訴
    人指訴遽採為斷罪之基礎（最高法院70年台上字第640 號判
    決參照）。次按刑法上之詐欺罪，以行為人於行為時主觀上
    有不法所有之意圖，客觀上有施以詐術使人將本人或第三人
    之物交付，為其構成要件，設若行為時並無不法所有之意圖
    或施用詐術，僅事後因故未能依債務本質履行債務，自難以
    詐欺罪相繩。而刑法詐欺罪所謂以詐術使人交付，必須被詐
    欺人因其詐術而陷於錯誤，若其所用方法，不能認為詐術，
    亦不致使人陷於錯誤，即不構成該罪，最高法院46年台上字
    第260 號著有判例。
四、經查:
  (一)被告於91年9 月1 日起至91年11月21日止，先後以銓皇公司
    名義向浚清公司訂購濾芯3 批之事實，業經浚清公司業務主
    任即證人曾國順於原審法院審理中結證稱：「91年6 月間，
    我在基隆某客戶處遇見被告，當時被告出示銓皇公司的名片
    ，並與我提及銓皇公司負責人甲○○，2 人因此認識，於91
    年9 月1 日被告打電話向我訂購濾芯一批，我於出貨前打電
    話到銓皇公司確認出貨地點時，是負責人甲○○接聽電話，
    我有問甲○○該批貨是否有部分要送到其他地方，甲○○還
    答說: 『是』，之後浚清公司開立91年9 月2 日之發票並於
    9 月底持該發票向銓皇公司請款，銓皇公司則交付被告名義
    簽立之支票支付貨款，之後被告又於9 月26日、11月13日及
    21日向浚清公司訂購濾芯，直到12月25日被告以他自己名義
    所開立的支票退票後，甲○○才說被告不是銓皇公司的人」
    等語（見原審卷第34、35、37、3 9 頁）。並有浚清公司於
    91年9 月2 日、9 月26日、11月14日及11月22日開立之發票
    5 紙及91年9 月份之應收帳款簡要表1 紙、銷貨單5 紙在卷
    可憑（見發查卷第21-27 頁、原審卷第46-48 頁），當事人
    於本院審理時，均明示同意卷內證據之證據能力，自得以之
    為本件案審判之基礎。參以證人甲○○於原審結證稱：「我
    有印製銓皇公司、張家銘（即被告別名）之名片供被告使用
    ，被告以他自己名義簽立支票給浚清公司支付貨款，該支票
    上之浚清公司是我所寫的」等語（見原審卷第31、32頁）由
    上揭各證據資料研析，顯見銓皇公司負責人甲○○於91年 9
    月1 日被告以銓皇公司名義向浚清公司訂購濾芯之初，即同
    意被告以銓皇公司名義訂購濾芯無訛。蓋倘甲○○並未同意
    被告以銓皇公司名義向浚清公司訂購濾芯，衡情，證人徐佑
    任理應於曾國順去電詢問時，提出質疑，並於91年9 月底浚
    清公司持該發票向銓皇公司請款時，明白告知銓皇公司並未
    同意被告以銓皇公司名義訂購濾芯，證人甲○○豈有未為反
    對之意思表示，進而於被告所簽立欲交付予浚清公司做為貨
    款之支票上代為填寫受款人浚清公司之理，是被告辯稱銓皇
    公司負責人甲○○有同意我以該公司名義訂貨等語，誠然信
    而有徵，尚難認被告以銓皇公司名義之向浚清公司訂購濾芯
    係施用詐術之行為。
  (二)至佳津公司所寄發之存證信函雖記載「被告代表銓皇公司於
    91年7 月11日間與佳津公司交易，佳津公司於訂購、驗收及
    簽收後，已給付貨款，唯進貨發票尚欠」等語（見發查卷第
    6 頁），然被告係於91年9 月1 日方以銓皇公司名義向浚清
    訂購濾芯，並將部分濾芯送至佳津公司位於屏東市○○○路
    33巷30號，有浚清公司銷貨單影本2 紙在卷可參（見發查卷
    第26-27 頁），是以縱被告未將91年7 月11 日 與佳津公司
    交易之發票交予佳津公司，亦與本案無涉，尚難遽為被告不
    利之認定。
  (三)綜上所述，本案既無積極證據證明被告在未經銓皇公司同意
    或授權下，擅以銓皇公司名義向浚清公司訂購濾芯，尚難僅
    憑告訴代理人即銓皇公司負責人甲○○片面之指訴，遽認被
    告有假冒銓皇公司名義之詐術向浚清公司訂購濾芯之詐欺犯
    行，縱使被告事後未將該販售濾芯所得款項交回銓皇公司，
    亦僅係被告是否構成業務侵占之問題，尚與詐欺之構成要件
    有間。
五、原審為被告無罪之諭知，經核尚無不合，檢察官循告訴人之
    請求上訴意旨仍執陳詞，指摘原判決不當，求為有罪之判決
    ，參酌最高法院91年度台上字第5846號判決意旨：「法院固
    得依職權調查證據，但並無蒐集證據之義務。蒐集證據乃檢
    察官或自訴人之職責，事實審法院應以調查證據為其主要職
    責，其調查之範圍，亦以審判中所存在之一切證據為限，案
    內不存在之證據，即不得責令法院為發現真實，應依職權從
    各方面蒐集證據。」之意旨，認本件公訴人並未提出證據證
    明被告犯罪。本件上訴為無理由，應予駁回。
據上論斷，應依刑事訴訟法第368條，判決如主文。
本案經檢察官彭南雄到庭執行職務。
中　　華　　民　　國　　94　　年　　11　　月　　10　　日
                  刑事第二庭    審判長法  官  林正雄
                                      法  官  黃壽燕
                                      法  官  陳啟造
以上正本證明與原本無異。
本判決不得上訴。
中　　華　　民　　國　　94　　年　　11　　月　　10　　日
　　　　　　　　　　　　　　　　　　　書記官  黃琳群
